【裁判字號】    93,易緝,72
【裁判日期】    950123
【裁判案由】    詐欺
【裁判全文】
臺灣桃園地方法院刑事判決              93年度易緝字第72號
公  訴  人  臺灣桃園地方法院檢察署檢察官
被      告  丁○○
                    （現於台灣台北監獄另案執行中）
上列被告因詐欺案件，經檢察官提起公訴（87年度偵字第18189
號、88年度偵字第6533號），被告於本院準備程序進行中，就被
訴事實為有罪之陳述，經本院告知簡式審判程序意旨，並聽許公
訴人及被告之意見後，本院合議庭裁定依簡式審判程序審理，本
院判決如下：
    主  文
丁○○連續犯詐欺取財罪，累犯，處有期徒刑陸月，如易科罰金
，以佰元折算壹日。
    事  實
一、丁○○前於民國83年間因侵占案件，經本院於83年9 月14日
    以83年度易字第681 號刑事判決判處有期徒刑1 年2 月，經
    台灣高等法院於84年5 月5 日以83年度上易字第6821號判決
    上訴駁回確定，84年9 月19日入監執行，於85年11月13日執
    行完畢，又於84年間再犯詐欺罪，經本院於84年10月20日以
    84年度易緝字第206 號刑事判決判處有期徒刑1 年2 月，該
    判決於85年3 月20日確定，85年11月14日接續執行，85年10
    月8 日假釋付保護管束出監，84年3 月11日假釋期滿，未執
    行之刑以已執行論（構成累犯）。詎料仍不知悔改，於86年
    間於桃園縣楊梅鎮○○街57號開設「楊昇不動產代書事務所
    」，從事招攬不動產買賣仲介，並從事代書工作，為熟知地
    政法規之人，明知土地法所稱之「自耕」，係指自任耕作者
    ，其為維持一家生活直接經營耕作者，以自耕論，或農業發
    展條例所稱自耕者，係指以農民自行以人力、畜力或農用機
    械操作，經營農業生產或實施共同經營、合作農場經營者。
    其實施委託代耕者也以自耕論。又申請辦理自耕能力證明書
    之承受農地，依照內政部於84年3 月28日所頒發之「自耕能
    力證明書之申請及核發注意事項」第八點之規定，應符合「
    (一)承受農地之使用需符合區域計畫法或都市計畫法有關土地
    使用管制法令規定。(二)承受農地與申請人之住所應在同一直
    轄市、縣（市）或不同直轄市、縣（市）毗鄰鄉（鎮、市、
    區）範圍內。其住所並應經戶籍登記六個月以上。(三)承受農
    地與申請人之現耕農地應在同一直轄市、縣（市）或不同直
    轄市、縣（市）毗鄰鄉（鎮、市、區）範圍內。出租人收回
    耕地者，不受前項第一款之限制。繼承農地或因徵收喪失同
    一鄉（鎮、市、區）範圍內所有農地者，不受第一項第二款
    戶籍登記六個月以上之限制。」，竟利用一般民眾無法熟知
    自耕能力證明申請相關規定、程序，又欲購買農地投資之心
    態，竟意圖為自己不法所有之概括犯意，自86年間起至88年
    間止，連續在報紙廣告欄刊載「專辦自耕農，合法管道、無
    效退費」內容之廣告，並雇用不知情之黃國藥、謝增榮、莊
    育旺（均為不起訴處分），對外招攬客戶，代收費用後，由
    其負責與客戶接洽，佯稱可將坐落台中縣附近林地先行移轉
    登記予客戶，並申請變更前開林地為農牧用地後，再將變更
    後之農牧用地登記返還予被告，使客戶得以「喪失現耕地」
    之資格申請自耕能力證明云云，但均未告知上開「自耕能力
    證明書之申請及核發注意事項」有關「承受農地與申請人之
    現耕農地應在同一直轄市、縣（市）或不同直轄市、縣（市
    ）毗鄰鄉（鎮、市、區）範圍內。」之限制，致有意購買農
    地之人陷於錯誤而與之簽訂「自耕能力資格委託辦理契約書
    」委託其辦理申請手續等方式，連續自86年5 月間詐得詹國
    銀新台幣（下同）8 萬元、張文良20萬元、己○○15萬元、
    丙○○15萬元、甲○○8 萬元及乙○○15萬元，嗣丁○○無
    法依約辦得自耕能力，或代辦之自耕能力證明書與欲購買之
    農地不服規定而無法購得，迭經詹國銀、張文良、己○○、
    丙○○、甲○○、乙○○等人催討所付款項，皆無所獲，始
    知受騙。
二、案經告訴人詹國銀、張文良、己○○、丙○○、甲○○訴由
    台灣桃園地方法院檢察署檢察官偵查起訴，暨告訴人乙○○
    訴由台灣士林地方法院檢察署呈請台灣高等法院檢察署令轉
    台灣桃園地方法院檢察署檢察官偵查起訴。
    理  由
一、程序部分：本件被告丁○○所犯係死刑、無期徒刑或最輕本
    刑為3 年以上有期徒刑以外之罪，其於準備程序中就被訴事
    實為有罪之陳述，經本院告知簡式審判程序之旨，並聽取當
    事人意見後，經本院合議庭依刑事訴訟法第273 條之1 第1
    項規定裁定由受命法官獨任進行簡式審判程序，合先敘明。
二、訊據被告丁○○就上開犯罪事實均坦承不諱，核與告訴人詹
    國銀、張文良、己○○、丙○○、甲○○、乙○○等人於警
    詢及偵訊時所陳情節大致相符，並有告訴人戊○○所提出之
    支票及退票理由單各1 紙、告訴人己○○所提出之自耕能力
    資格委託辦理契約書及支票各1 紙、告訴人丙○○所提出之
    自耕能力資格委託辦理契約書、土地增值稅（土地現值）申
    報書、土地登記申請書、土地/ 建築改良物買賣所有權移轉
    契約書、農業用地移轉繼續耕作免徵土地增值稅申請書各1
    紙、告訴人甲○○所提出之自耕能力資格委託辦理契約書及
    郵局匯款收據各1 紙、告訴人張文良所提出之代辦自耕能力
    尾款收據、支票及退票理由單各1 紙、自耕能力委託辦理契
    約書、告訴人乙○○所提出之自耕能力資格委託辦理契約書
    、收據及支票各1 紙等文件在卷可憑，被告自白與事實相符
    。又依照內政部於84年3 月28日所頒發之「自耕能力證明書
    之申請及核發注意事項」第八點之規定，應符合「(一)承受農
    地之使用需符合區域計畫法或都市計畫法有關土地使用管制
    法令規定。(二)承受農地與申請人之住所應在同一直轄市、縣
    （市）或不同直轄市、縣（市）毗鄰鄉（鎮、市、區）範圍
    內。其住所並應經戶籍登記六個月以上。(三)承受農地與申請
    人之現耕農地應在同一直轄市、縣（市）或不同直轄市、縣
    （市）毗鄰鄉（鎮、市、區）範圍內。出租人收回耕地者，
    不受前項第一款之限制。繼承農地或因徵收喪失同一鄉（鎮
    、市、區）範圍內所有農地者，不受第一項第二款戶籍登記
    六個月以上之限制。」，辦理自耕能力之承受農地必須與申
    請人之現耕農地在同一直轄市、縣（市）或不同直轄市、縣
    （市）毗鄰鄉（鎮、市、區）範圍內，被告明知此點，仍對
    上開告訴人詐稱藉由移轉並變更台中縣附近林地為農牧用地
    ，並再以移轉前開農牧用地予他人，而自陷於喪失現耕地之
    情狀，可使告訴人得以「喪失現耕地」為由而具有自耕能力
    資格並取得位於桃園縣境內之農地等虛偽陳述，致使告訴人
    陷於錯誤而給付委辦款項予被告，被告連續詐欺取財之犯行
    ，事證明確，堪以認定。
三、核被告丁○○所為，係犯刑法第339 條第1 項之詐欺取財罪
    。被告先後多次犯行，時間緊接、方法相同，觸犯構成要件
    相同之罪，顯係基於概括犯意為之，為連續犯，應依刑法第
    56條之規定，以一罪論，並加重其刑。又被告前於83年間因
    侵占案件，經本院於83年9 月14日以83年度易字第681 號刑
    事判決判處有期徒刑1 年2 月，經台灣高等法院於84年5 月
    5 日以83年度上易字第6821號判決上訴駁回確定，84年9 月
    19日入監執行，於85年11月13日執行完畢，又於84 年 間再
    犯詐欺罪，經本院於84年10月20日以84年度易緝字第206 號
    刑事判決判處有期徒刑1 年2 月，該判決於85年3 月20日確
    定，85年11月14日接續執行，85年10月8 日假釋付保護管束
    出監，84年3 月11日假釋期滿，未執行之刑以已執行論，此
    有台灣高等法院被告全國前案紀錄表一份附卷可稽，被告於
    前開刑之執行完畢5 年內再犯本件最重本刑為有期徒刑以上
    之罪，為累犯，應依刑法第47條之規定，加重其刑。爰審酌
    被告犯罪之動機、目的、手段、犯後態度良好且已與部分被
    害人達成和解等一切情狀，量處如主文所示之刑，並諭知易
    科罰金之折算標準，以資懲戒。
四、據上論結，依刑事訴訟法第273 條之1 第1 項、第299 條第
    1 項前段，刑法第56條、第339 條第1 項、第47條、第41條
    第1 項前段，罰金罰鍰提高標準條例第1 條前段、第2 條，
    判決如主文所示之刑。
本案經檢察官柯怡如到庭執行職務。
中    華    民    國    95    年    1     月    23    日
                  刑事第五庭    法  官  周炳全
以上正本證明與原本無異。
                                書記官  陳夏施
中    華    民    國    95    年    1     月    23    日
附錄本件論罪科刑法條全文
中華民國刑法第339條
(普通詐欺罪)
意圖為自己或第三人不法之所有，以詐術使人將本人或第三人之
物交付者，處5 年以下有期徒刑、拘役或科或併科1 千元以下罰
金。
以前項方法得財產上不法之利益或使第三人得之者，亦同。
前二項之未遂犯罰之。


司法院資訊處製作；財團法人民間司法改革基金會備份。
